【裁判字號】    98,抗,1236
【裁判日期】    981230
【裁判案由】    聲請撤銷緩刑
【裁判全文】
臺灣高等法院臺中分院刑事裁定          98年度抗字第1236號
抗  告  人  臺灣彰化地方法院檢察署檢察官
受  刑  人  甲○○
上列抗告人因受刑人聲請撤銷緩刑案件，不服臺灣彰化地方法院
中華民國98年11月12日所為之裁定（98年度撤緩更字第3號），
提起抗告，本院裁定如下：
    主  文
原裁定撤銷，發回臺灣彰化地方法院。
    理  由
一、原裁定意旨略以：受刑人甲○○固因贓物案件，經該院判處
    有期徒刑1年4月，緩刑3年，於97年10月6日確定；復於緩刑
    期間內，即97年12月3日更犯詐欺罪，又為該院判處有期徒
    刑6月確定。惟檢察官聲請撤銷緩刑宣之意旨並未具體指明
    受刑人有何「足認原宣告之緩刑難收預期效果，而有執行刑
    罰之必要」之情形，又受刑人前後兩案侵害之法益並不相同
    ，犯罪型態、原因及社會危害程度完全不同，況後案係將帳
    戶交付他人之幫助詐欺案件，其主觀犯意所顯現之惡性及反
    社會性暨犯罪情節均非重大，尚難遽認前案原緩刑之宣告難
    收其預期效果，而有執行刑罰之必要，故駁回本件撤銷緩刑
    宣告之聲請。
二、抗告意旨則略為：受刑人於緩刑期內故意更犯幫助詐欺取財
    罪，被害人多達5人，被害金額共計新臺幣（下同）95264元
    ，且自警詢、偵訊至法院審理中，均矢口否認犯行，砌詞卸
    責，犯後態度不佳，毫無悔意。又受刑人將帳戶交供詐欺集
    團使用，造成偵查犯罪機關事後追查贓款及詐欺集團成員極
    為困難，致使詐欺集團更加猖厥氾濫，對於社會治安之危害
    程度不容小覷。再者，受刑人明知在緩刑期內應謹言慎行，
    詎仍不知警惕，故意再犯詐欺罪，犯罪後復未能坦承犯行，
    毫無悔意，足見並無悛悔改過之心，依其犯罪動機、目的、
    手段等一切情狀，可認原宣告之緩刑已難收其預期效果，而
    有執行刑罰之必要。故原裁定駁回撤銷緩刑宣告之聲請，顯
    有違誤，應請將原裁定撤銷，更為適法之裁定等語。
三、按受緩刑之宣告而有緩刑期內因故意犯他罪，在緩刑期內受
    6月以下有期徒刑、拘役或罰金之宣告確定者，足認原宣告
    之緩刑難收其預期效果，而有執行刑罰之必要者，得撤銷其
    宣告，此為刑法第75條之1第1項第2款所明定。又緩刑宣告
    是否得撤銷，除須符合刑法第75條之1第1項各款之要件外，
    該條並採裁量撤銷主義，賦予法院撤銷與否之權限，特於第
    1項規定實質要件為「足認原宣告之緩刑難收其預期效果，
    而有執行刑罰之必要」，供作審認之標準。亦即於上揭「得
    」撤銷緩刑之情形，法官應依職權本於合目的性之裁量，妥
    適審酌被告所犯前後數罪間，關於法益侵害之性質、再犯之
    原因、違反法規範之情節是否重大、被告主觀犯意所顯現之
    惡性及其反社會性等情，是否已使前案原為促使惡性輕微之
    被告或偶發犯、初犯改過自新而宣告之緩刑，已難收其實效
    而定。
四、經查：
（一）受刑人甲○○前因犯贓物罪，經臺灣彰化地方法院於民國
      97年9月5日以97年度訴字第901號判處有期徒刑1年4月，
      緩刑3年，於同年10月6日確定；惟其復於緩刑期內即97年
      12月3日再犯幫助詐欺取財罪，由臺灣彰化地方法院於98
      年5月5日以98年度易字第186號判處有期徒刑6月，如易科
      罰金，以新臺幣1千元折算1日，於同年6月1日確定等事實
      ，有上述判決及臺灣高等法院被告前案紀錄表等各在卷可
      稽。
（二）而原審裁定以前揭理由駁回檢察官撤銷緩刑宣告之聲請，
      固非無見。惟受刑人先前所犯贓物案件所處之罪刑，係於
      97年10月6日確定，歷時不過2月左右，受刑人竟即再犯幫
      助詐欺取財罪，前開緩刑之宣告，顯未能促其警惕、收斂
      ，而遠離非行，則能否謂其反社會性格不大，容有可資斟
      酌之餘地，但原裁定就此未予說明，即逕認其反社會性之
      情節並非重大，已難昭折服；又參前揭98年度易字第186
      號確定判決意旨，受刑人故意幫助他人犯詐欺取財罪，不
      僅被害人多，總計受害金額也將近10萬元，復始終否認犯
      行，亦無積極尋求與被害人和解，或稍事賠償，抗告意旨
      因認其毫無悛悔之意，確有所本，原裁定未見及此，反認
      其主觀犯意所顯現之惡性並非重大，似嫌速斷；再者，受
      刑人所犯贓物及詐欺等罪，俱係侵害他人財產法益之犯罪
      ，原裁定認兩案侵害之法益並不相同，致疏未注意原宣告
      之緩刑是否已難收預期之效果，亦有可議之處。以上所述
      ，或為抗告意旨所指摘，或為本院得依職權加以審酌者，
      應認原裁定駁回檢察官撤銷緩刑宣告之聲請，理由尚有不
      備，故原裁定應予撤銷，並發回原審法院更為適法之裁判
      。
五、據上論斷，應依刑事訴訟法第413條前段，裁定如主文。
中    華    民    國    98    年    12    月    30    日
            刑事第九庭  審判長法  官  江  德  千
                              法  官  許  旭  聖
                              法  官  莊  深  淵
以上正本證明與原本無異。
不得再抗告。
                              書記官  陳  振  海
中    華    民    國    98    年    12    月    31    日


司法院資訊處製作；財團法人民間司法改革基金會備份。
